臺灣桃園地方法院小額民事判決
110年度壢小字第1768號
原      告  聯邦商業銀行股份有限公司

法定代理人  林鴻聯  
訴訟代理人  洪彩瑛  
被      告  葉庭瑜即葉家妤



上列當事人間請求清償債務事件，本院於民國111年1月3日言詞
辯論終結，判決如下：
　　主    文
一、被告應給付原告新臺幣（下同）60,879元，及如附表所示之
    利息、違約金。
二、原告其餘之訴駁回。
三、訴訟費用1,000元由被告負擔。
四、本判決原告勝訴部分得假執行。
    理  由  要  領
一、按民事訴訟法第436條之8第1項規定：「關於請求給付金錢
    或其他代替物或有價證券之訴訟，其標的金額或價額在新台
    幣十萬元以下者，適用本章所定之小額程序。」同法第436 
    條之18規定：「判決書得僅記載主文，就當事人有爭執事項
    ，於必要時得加記理由要領。」
二、原告主張
（一）被告前向原告申辦小額消費性貸款，約定借款額度為9萬
　　　元，並自借款日起，以每一個月為一期，每期依年金法平
　　　均攤還本息，利息按週年利率14％（下稱系爭利率）計算
　　　。雙方並約定逾期償還本息時除按系爭利率計算利息外，
　　　逾期6個月以內，按系爭利率10％，逾期6個月以上者，就
      超過6個月部分，按系爭利率20％計付違約金，且如有任何
      一期未按期清償時，視為全部到期。
（二）詎被告未依約清償，而被告不依約清償本金或利息者，依
　　　約定借款視為全部到期，並已喪失期限利益，是原告自得
　　　請求被告清償積欠之本金60,879元、利息及違約金，原告
　　  屢經催討未獲置理。爰依現金卡契約之法律關係提起本件
　　  訴訟等語。並聲明：被告應給付原告60,879元，及自96年
　　  5月2日起至清償日止，按系爭利率計算之利息，暨自96年
　　  6月3日起至110年7月19日止，逾期在6個月內者，按系爭
　　  利率10％，逾期6個月以上者，就超過6個月部分，按系爭
　　  利率20％計算之違約金；暨自110年7月20日起至清償日止
　　  ，按系爭利率15％計算之違約金。
三、被告未於言詞辯論期日到場，但其以書狀陳述略以：我目前
    因另案在監獄服刑，生活非常困境，無法償還；希望出監上
    班工作後再分期攤還等語，資為抗辯。
四、是依上揭規定，以下僅就（一）原告請求被告給付自110年7
    月20日起至清償日止，按系爭利率15％計算之違約金，有無
    理由?（二）被告得否分期、緩期清償？記載理由要領如下
    ：
（一）原告請求被告給付自110年7月20日起至清償日止，按系爭
      利率15％計算之違約金，有無理由?
　　⒈按民法第252條之規定，約定之違約金額過高者，法院得減
      至相當之數額。至於是否相當，即須依一般客觀事實，社
      會經濟狀況及當事人所受損害情形，以為斟酌之標準。且
      約定之違約金過高者，除出於債務人之自由意思，已任意
      給付，可認為債務人自願依約履行，不容其請求返還外，
      法院仍得依前開規定，核減至相當之數額（最高法院79年
      台上字第1915號判決意旨參照）。
　　⒉查本件原告就本金60,879元部分，請求被告給付自110年7
      月20日起至清償日止，按系爭利率15％計算之違約金。其
      標準應依一般客觀事實、社會經濟狀況及當事人所受損害
      情形，以求公平。審酌原告因被告遲延給付，除受有利息
      損失外，並未有其他之積極損害，兼衡國內貨幣市場利率
      已大幅調降，而原告就上開借款本金部分，尚得收取按系
      爭利率計算之循環信用利息，且為免合併上述循環信用利
      息計算後，原告實際向被告收取相關費用之計付利率，超
      過修正後民法第205條所定最高利率即週年利率16％之限制
      ，對被告顯有失公平，爰依前揭規定，原告自110年7月20
      日起至清償日止，得請求被告給付之違約金，應酌減為按
      系爭利率14％計算之違約金。
（二）被告得否分期、緩期清償？　　　
    ⒈按民法第318條規定「債務人無為一部清償之權利，但法院
      得斟酌債務人之境況，許其於無甚害於債權人利益之相當
      期限內，分期給付，或緩期清償。」惟上開規定僅係認法
      院有斟酌債務人境況，許其分期給付或緩期清償之職權，
      非認債務人有要求分期給付或緩期清償之權利。
　　⒉查本件被告雖以書狀辯稱：我目前因另案在監獄服刑，生
      活非常困境，無法償還；希望出監上班工作後再分期攤還
      等語（見本院卷第16頁），惟被告分期給付或緩期清償之
      請求既未經原告同意，且被告復未提出任何證據以釋明其
      境況，本院自難逕許其分期或緩期給付。又被告因清償能
      力不佳致無法償還縱然為真，仍僅係債務人履行能力之問
      題，並不影響其應負之損害賠償責任，故被告前揭抗辯，
      並不可採。
五、綜上所述，原告依現金卡契約之法律關係，請求被告應給付
    原告60,879元，及如附表所示之利息、違約金，均屬有據，
    應予准許。逾此範圍之請求，則屬無據，應予駁回。
六、本件原告勝訴部分係依民事訴訟法第436條之8適用小額訴訟
    程序所為之判決，應就被告敗訴部分，依同法第436條之20
    規定，依職權宣告假執行。
七、本件事證已臻明確，兩造其餘之攻擊防禦方法及所提證據，
    於判決結果不生影響，爰不一一論列，併此敘明。
八、訴訟費用負擔之依據：民事訴訟法第79條。本院審酌原告敗
    訴部分僅為違約金部分，是本件訴訟費用應由被告全部負擔
    為當。並依職權確定訴訟費用額如主文第3項所示。
中　　華　　民　　國　　111 　年　　 1　　月　　21　　日
                  中壢簡易庭      法  官  周仕弘
以上為正本係照原本作成。
如不服本判決，應於送達後20日內，向本院提出上訴狀並表明上
訴理由，如於本判決宣示後送達前提起上訴者，應於判決送達後
20日內補提上訴理由書（須附繕本）。
如委任律師提起上訴者，應一併繳納上訴審裁判費。
中　　華　　民　　國　　111 　年　　 1　　月　　21　　日
                                  書記官  巫嘉芸
附表：
編號 本金 項目 期間 週年利率     1       60,879元  利息 自96年5月2日起至清償日止 14％      違約金   自96年6月3日起至110年7月19日止 逾期在六個月內者，按系爭利率10％，逾期六個月以上者，就超過六個月部分，按系爭利率20％計算違約金。    自110年7月20日起至清償日止 按系爭利率14％計算違約金。 
附錄：
一、民事訴訟法第436條之24第2項：
    對於小額程序之第一審裁判上訴或抗告，非以其違背法令為
    理由，不得為之。
二、民事訴訟法第436條之25：
    上訴狀內應記載上訴理由，表明下列各款事項：
    （一）原判決所違背之法令及其具體內容。
    （二）依訴訟資料可認為原判決有違背法令之具體事實。